臺灣高等法院交通事件裁定　　　　　　100年度交抗字第132號
抗　告　人
即受處分人　黃雅惠
上列抗告人因違反道路交通管理處罰條例案件，不服不服臺灣臺
北地方法院99年度交聲字第344 號，中華民國99年12月30日裁定
（原處分案號：北市裁罰字第裁22-AEY342543號裁決書），提起
抗告，本院裁定如下：
    主  文
抗告駁回。
    理  由
一、原裁定意旨略以：異議人即受處分人黃雅惠於民國98年11月
    24日上午5 時20分許，駕駛其所有車牌號碼6895─ＤＵ號自
    用一般小客貨車，沿臺北市大同區○○○路由東往西方向行
    駛，途經該路與重慶北路交岔路口欲左轉重慶北路時，本應
    注意車前狀況並隨時採取必要之安全措施，及汽車行經行人
    穿越道，遇有行人穿越時，無論有無交通指揮人員指揮或號
    誌指示，均應暫停讓行人先行通過，適被害人田翠雲正行走
    在重慶北路之行人穿越道上，受處分人仍貿然駕車左轉而行
    致撞及被害人，被害人因而倒地並受有蜘蛛網膜下腔出血、
    頭皮之開放性傷口、下唇撕裂傷、胸壁挫傷及左肘挫傷、意
    識喪失及肢體癱瘓之重傷害，目前呈植物人狀態，詎受處分
    人於肇事後，未在場救助或報警處理，即逕行駕車離去，經
    原處分機關於99年2 月6 日以受處分人有「汽車駕駛人駕駛
    汽車肇事致人受傷而逃逸」之行為，依道路交通管理處罰條
    例第62條第4 項、違反道路交通管理事件統一裁罰基準表之
    規定，裁處受處分人罰鍰新台幣（下同）6,000 元，並吊銷
    駕駛執照，1 年內禁考之處分。原裁定以上揭事實業經證人
    周百祥於偵查中陳述綦詳，並有道路交通事故現場圖、臺北
    市政府警察局交通警察大隊道路交通事故初步分析研判表、
    臺北市政府警察局大同分局交通分隊道路交通事故補充資料
    表、臺北市政府警察局大同分局道路交通事故談話紀錄表、
    道路交通事故調查報告表（一）、道路交通事故調查報告表
    （二）、臺北市政府警察局大同分局交通分隊道路交通事故
    當事人登記聯單、臺北市政府警察局大同分局疑似道路交通
    事故肇事逃逸追查表、臺北市○○○○○道路交通事故照片
    影本、馬偕紀念醫院淡水分院98年11月25日甲種診斷證明書
    及99年3 月6 日乙種診斷證明書、臺北市政府警察局大同分
    局99年2 月1 日北市警同分刑字第09930818300 號函檢送現
    場勘驗報告、內政部警政署刑事警察局99年1 月4 日刑鑑字
    第0980177843號鑑定書及刑案現場照片等件可稽，且經臺灣
    士林地方法院99年度審交簡字第157 號判決確定，認受處分
    人所辯主觀上對於肇事致人受傷一事不知情云云，為事後卸
    責之詞，不足採信，然依據違反道路交通管理事件統一裁罰
    基準表之規定，應裁處受處分人9,000 元罰鍰，並吊銷其駕
    駛執照，且不得再考領，原處分機關裁處受處分人罰鍰6,00
    0 元及吊銷駕駛執照，1 年內禁考之處分，難認允洽，而撤
    銷原處分另為如上之裁處。
二、抗告意旨略以：抗告人即受處分人對本件行政處分提起救濟
    聲明異議，參照訴願法第81條第1 項、行政訴訟法第195 條
    第2 項規定應有不利益變更禁止原則之適用，乃原裁定竟撤
    銷原處分改為較不利於受處分人之裁定，已不符救濟制度之
    本旨。又受處分人於本件肇事逃逸案件另案刑事程序進行中
    ，雖採用律師和解建議，惟此係受處分人擔心自己無法繼續
    工作，且不願年邁雙親長期忍受內心不安之煎熬，為求緩刑
    所致，實則受處分人確實不知是否有擦撞他人之情，爰請求
    傳喚事發當日搭乘受處分人車輛一同南下之友人吳彥麒，以
    證明受處分人確不知有撞及他人而故意逃逸之事實云云。
三、按汽車駕駛人駕駛汽車肇事致人受傷或死亡者，應即採取救
    護措施及依規定處置，並通知警察機關處理，不得任意移動
    肇事汽車及現場痕跡證據，違反者處3,000 元以上9,000 元
    以下罰鍰。但肇事致人受傷案件當事人均同意時，應將肇事
    汽車標繪後，移置不妨礙交通之處所。前項駕駛人肇事致人
    受傷而逃逸者，吊銷其駕駛執照；致人重傷或死亡而逃逸者
    ，吊銷其駕駛執照，並不得再考領，道路交通管理處罰條例
    第3項、第4項定有明文。
四、經查：
  (一)按行為後法律或自治條例有變更者，適用行政機關最初裁處
    時之法律或自治條例。但裁處前之法律或自治條例有利於受
    處罰者，適用最有利於受處罰者之規定，行政罰法第5 條定
    有明定。又道路交通管理處罰條例所定罰鍰、記點之裁罰，
    係屬行政罰法中所稱行政罰之性質，自有上開行政罰法第5
    條規定之適用。本件受處分人為本件違規行為後，違反道路
    交通管理事件統一裁罰標準及處理細則第2 條附件之違反道
    路交通管理事件統一裁罰基準表，雖於民國99年3 月5 日經
    交通部以交路字第0990085009號、內政部以臺內警字第0990
    870381號令修正發布，惟修正前後對於違反道路交通管理處
    罰條例第62條第4 項規定之行為，裁罰內容並無變更，且本
    件違規行為發生時及原處分機關之最初裁決時，均在該條例
    修正施行之前，揆諸前揭規定，應適用修正前之規定，尚無
    新舊法比較適用之問題。又由被告上訴或為被告之利益而上
    訴者，第二審法院不得諭知較重於原審判決之刑。但因原審
    判決適用法條不當而撤銷之者，不在此限，此規定於交通事
    件準用之，刑事訴訟法第370 條、道路交通管理處罰條例第
    89條分有明文，是原處分機關處分如有不當、違法時，交通
    法庭得撤銷原處分另為適法裁定，而無不利益變更禁止原則
    之適用。查受處分人違反道路交通管理處罰條例第62條第4
    項之規定，依據受處分人99年2 月6 日最初裁處時之98年3
    月10日附件違反道路交通管理事件統一裁罰基準表，不論是
    限期內或逾越應到案期限，均罰鍰9,000 元、吊銷駕駛執照
    ，並不得再考領，是原處分機關裁決書記載罰鍰為6,000 元
    、吊銷駕駛執照，1 年內不得考領駕駛執照，顯有違誤。原
    裁定因此撤銷原處分，改依裁處受處分人罰鍰9,000 元、吊
    銷駕駛執照，並不得再考領，其認事用法並無違誤。
  (二)受處分人上開過失傷害人致重傷及肇事逃逸之刑事違法行為
    ，業據其於臺灣士林地方法院準備程序坦承不諱，且經該院
    99年度審交字第157 號判決分別處有期徒刑8 月、10月，應
    執行有期徒刑1 年，緩刑3 年確定，是受處分人肇事致人重
    傷而逃逸之行為至堪認定。所聲請傳喚吳彥麒云云，顯無必
    要，附此敘明。
  (三)綜上所述，受處分人肇事致人重傷而逃逸之違規事實已臻明
    確，違規行為堪予認定。原裁定依道路交通管理處罰條例第
    62條第4 項、違反道路交通管理事件統一裁罰基準表之規定
    ，撤銷原處分，改裁處受處分人罰鍰9,000 元並吊銷駕駛執
    照，不得再考領，核無不合。本件受處分人徒憑己意，仍執
    前詞提起抗告指摘原裁定不當，依前揭說明，並無理由，應
    駁回之。
五、據上論斷，應依道路交通管理處罰條例第89條、道路交通事
    件處理辦法第25條，刑事訴訟法第412 條，裁定如主文。
中    華    民    國    100   年     1    月    26    日
                  刑事第二十二庭  審判長法  官  郭雅美
                                        法  官  李麗珠
                                        法  官  魏新國
以上正本證明與原本無異。
不得再抗告。
                                        書記官  邵淑津
中    華    民    國   100    年    1     月    28    日